# 请教陈版，新收入准则的相关问题。

提问人：战栗地球 时间：2018-01-12 09:05:38
项目背景： A公司主要从事环保设备的研发、安装、销售、技术转让及技术服务。A公司主要业务是向客户提供专利使用权、施工图设计、现场服务及设备销售。A公司与客户签订了《技术合同书》、《设计（委托）合同》、《现场服务合同》及《设备采购合同》，合同签署日期为同一时间。A公司没有设计资质，签订合同后再委托其他单位设计；也没有设备安装资质，由客户自己委托其他有资质单位安装。 《技术合同书》：提供专利非独占使用权 履行计划：合同生效后，乙方（A公司）向客户（甲方）提供专有技术资料，包括专有技术文件、乙方依据甲方具体情况专门设定的工艺原理、工艺流程图、关键设备参数等全套资料。并由甲方书面确认签收。 合同有效期：自合同生效之日起，至专利权保护期到期之日止。 价款： 200 万元。 支付方式：合同签订后 15 日内支付30%；项目正式开始建设后 15 天内支付30%；项目设备安装完成后 15 天内支付30%；项目安装调试完成后 15 天支付10%。
《设计（委托）合同》：施工图设计 设计内容： 1 、编制总图、规划文本及消防设计专篇； 2 、施工图： 1 ）带控制点的工艺流程图； 2 ）设备布置图； 3 ）工艺平面配管图； 4 ）消防、给排水图； 5 ）土建图； 6 ）电气图； 7 ）装置控制图、配电室设计； 8 ）电气、仪表、自控图设计； 9 ）设备选型表及非标设备采购条件表； 10 ）竣工验收后 2 个月内提交竣工图。 乙方向甲方交付的设计文件及时间节点： 1 、 年 月 日完成总图、勘探布点图 2 、 年 月 日提供普通设备的设备选型表及非标设备采购条件表 3 、 年 月 日完成消防专篇，规划文本 ..................... 价款： 150 万元 支付方式：合同生效后 15 日内，支付30%；交付总图、消防专篇、规划文本和审图修改后所有施工图 15 日内，支付30%；专供设备安装就位后 15 日内，支付30%；设计装置建成并通过竣工验收后 15 日内，支付10%。
《现场服务合同》 价款： 100 万元 服务内容： 1 、总体设计协调； 2 、人员培训； 3 、土建工程定期交流意见； 4 、现场设备安装指导； 5 、设备调试及单机试运行指导； 6 、试生产指导。 支付方式：合同生效后 15 日内再支付30%；项目建设后 15 日内支付30%；设备安装完成后 15 日内支付30%；调试完成后 15 日内支付10%。 服务期限：自本合同签署之日起，至生产出合格产品并达产为止。
《设备采购合同》 合同总价： 3000 万元 货物验收： 乙方随箱提供装箱清单、产品合格证、说明书等文件。 甲、乙双方开箱验收，验收无误后甲方应于 5 个工作日内向乙方出具书面验收确认单。 付款条件：合同生效后 15 日，支付30%；发货前支付30%；按照技术合同书指标达产、达质且系统稳定运行 2 个月后， 15 日内支付30%；系统达产、达质后满 12 个月或社保交付 18 个月后（以先到为准）， 15 日内支付10%。 产品质量异议：双方在开箱验收过程中，如发现社保的品质、规格、型号、外观、质量不符合合同约定， 5个工作日内甲方向乙方提出异议，否则视为已接收该产品；乙方在接到甲方异议并经审查属实的，应在 15 个工作日内进行更换或补救。 相关问题： 1 、请问以下收入确认时点是否正确？ 《技术合同书》：根据新的收入准则，判断属于某一时点履行履约业务，A公司向客户交付全套资料，客户书面签收确认，此时客户取得专利技术使用权的控制权，满足收入确认条件。 《设计（委托）合同》：根据新收入准则，判断属于某一时点履行履约业务，A公司向客户提交设计图纸，对方认可验收确认，此时客户取得该设计图纸的控制权，满足收入确认条件。 《现场服务合同》：满足“客户在企业履约的同时即取得并消耗企业履约所带来的经济利益”，判断为某一时段内履行履约业务。由于A公司无法采用投入法或者产出法确定恰当的履约进度，但预计已经发生的履约成本能够收回，按照已经发生的成本金额确认收入，在项目竣工验收后补确认未确认部分收入。 《设备采购合同》：根据准则规定，判断属于某一时点履行履约业务，A公司向客户交付设备，客户书面验收确认，此时客户取得设备的控制权，满足收入确认条件。 2 、按照新收入准则，上述四份合同是否应当合并为一份合同处理？如果合并成一份合同处理与分别处理有什么区别？ 根据收入准则第七条“企业与同一客户（或该客户的关联方）同时订立或在相近时间内先后订立的两份或多份合同，在满足下列条件之一时，应当合并为一份合同进行会计处理： （一）该两份或多份合同基于同一商业目的而订立并构成一揽子交易。 （二）该两份或多份合同中的一份合同的对价金额取决于其他合同的定价或履行情况。 （三）该两份或多份合同中所承诺的商品（或每份合同中所承诺的部分商品）构成本准则第九条规定的单项履约义务。” 上述四份合同满足第一条，属于一揽子交易，应该合并成一份合同处理。 如果合并成一份合同处理，还是需要识别为“技术使用权转让、施工图设计、现场服务、设备销售”四项履约业务，在分别履行了上述四项履约业务时确认收入，与不合并处理并没有差异。 3 、如果不拆分成几个合同，签署一个合同，以项目完工验收确认收入更符合商业实质也更谨慎。如果按照新的收入准则， A公司无法采用投入法或者产出法确定恰当的履约进度，但预计已经发生的履约成本能够收回，可否平时不确认收入，发生的成本在存货核算，在完工时一次确认收入、成本？ 上述理解是否正确，请指正。谢谢！

回答人：chenyiwei
1 、虽然签订了四个合同，但对照准则第七条关于“合同合并”的条件，其中的三种情形均满足，因此在会计四行应合并为一份合同进行会计处理。 2 、就识别履约义务而言，虽然名义上包含技术转让因素，但客户受让该技术后，不能独立将该技术用于其他用途，也不能再将其转让、对外投资或转授权等，因此对其不具有独立的商业价值，不能作为明确可区分商品。同理，因为客户的目的就是要取得一条可以直接投入使用的生产线，因此合并后的四个合同构成游戏昂单一履约义务。 3 、 第三个问题就是讨论该履约义务是否于一个时点履行，依据为新准则第十一条。但此处没有明确说明。但个人理解，满足第十一条中三个情况之一的可能性较小，所以是安装调试完成时一次性确认收入的可能性较大，即你说的“发生的成本在存货核算，在完工时一次确认收入、成本”。

提问人：战栗地球 时间：2018-01-13 17:05:08
谢谢陈版，非常感谢！
陈版，因为企业不负责土建及安装部分，没有安装资质。是否可以认为企业交付设备，客户验收确认，视为控制权的转移，确认收入。而不是等整个项目完工安装调试完成作为收入的确认时点？

回答人：chenyiwei
不恰当。虽然企业不直接负责土建和安装，但作为总包方仍有责任监督其他分包方，使得其他分包方能够以本企业名义提供服务。所以属于主要责任人。

提问人：战栗地球 时间：2018-01-14 10:40:01
陈版，您好。 1 、土建及安装由客户自己发包，并不是由企业承包后再发包。从这点考虑是否可以认为设备交付，对方签收，作为收入确认时点？ 2 、根据收入准则十一条，第三个条件”（三）企业履约过程中所产出的商品具有不可替代用途，且该企业在整个合同期间内有权就累计至今已完成的履约部分收取款项。“因为设备系根据客户的具体情况设计、制造，不能再销售给其他企业，是否可以认为此商品具有不可替代性。根据付款条件“合同生效后 15 日，支付30%；发货前支付30%；按照技术合同书指标达产、达质且系统稳定运行 2 个月后， 15 日内支付30%；系统达产、达质后满 12 个月或社保交付 18 个月后（以先到为准）， 15 日内支付10%。”是否可以理解为在整个合同期有权就累计至今已完成的履约部分收取款项。如果这样理解，是否属于某一时段内履约业务？上述理解是否正确，还请指正。谢谢!

回答人：chenyiwei
只在特定的结算节点收款的，不属于满足“在整个合同期有权就累计至今已完成的履约部分收取款项”。这个问题在IFRS 15的应用指南中有提及。

提问人：战栗地球 时间：2018-01-15 09:26:25
陈版，那第一个问题。土建及安装由客户自己发包，并不是由企业承包后再发包。从这点考虑是否可以认为设备交付，对方签收，作为收入确认时点？

回答人：chenyiwei
如果本企业职责仅限于交付商品而不负责安装调试，可以。